【裁判字號】    99,家訴,147
【裁判日期】    990712
【裁判案由】    確認婚姻關係不成立
【裁判全文】
臺灣臺中地方法院民事判決             99年度家訴字第147號
原      告  乙○○
被      告  丙○○
上列當事人間請求確認婚姻不成立事件，本院於中華民國99年6
月28日言詞辯論終結，判決如下：
    主      文
確認原告與被告間民國八十九年六月二十二日之婚姻不成立。
訴訟費用由被告負擔。
    事實及理由
一、原告主張：兩造曾於民國85年2月12日結婚，嗣於89年6月12
    日離婚。復於89年6月22日再次辦理結婚登記，惟第2次結婚
    並未舉行公開儀式，僅被告自行持原告印章蓋於結婚證書上
    ，被告並持該結婚證書前往婚證人之處請求蓋章，即自行至
    戶政事務所辦理登記，顯見兩造間婚姻關係違反民法第982
    條結婚應有公開儀式之規定，欠缺婚姻之成立要件，兩造婚
    姻關係應不成立等語。並聲明：如主文所示。
二、被告則以：89年6月22日結婚並無舉行公開結婚的儀式，但
    兩造有在娘家吃飯，有在幸運餅乾吃飯。被告心中有遺憾，
    因兩造再次結婚並無很大型的儀式，所以被告一直請朋友祝
    福兩造婚姻。90年1月妹妹結婚時，兩造有喝交杯酒，請大
    家幫被告見證，91年12月17日，兩造之子滿月，兩造也在家
    中請客數桌，亦有請朋友祝福被告，92年2月，被告公司尾
    牙時，被告公司主任及園長告訴所有老師，為被告見證，兩
    造有喝交杯酒，請他們祝福兩造婚姻是幸福的，92年11月15
    日親友結婚時，兩造亦有喝酒，被告請大家見證，兩造的婚
    姻是幸福的，且兩造一直同住等語置辯。並聲明：原告之訴
    駁回。
三、得心證之理由：
（一）原告主張兩造原於85年2月12日結婚，於89年6月12日協議
      離婚並辦理離婚登記完畢，嗣於89年6月22日辦理結婚之
      戶籍登記等情，有兩造戶籍謄本附卷可稽。又兩造於結婚
      日向戶政機關提出之結婚證書，亦記載兩造於89年6月22
      日中午13時在「幸運餅乾」舉行結婚典禮，恭請甲○○證
      婚等情，亦有臺中縣霧峰鄉戶政事務所99年4月1日中縣霧
      戶字第0990000973號函所附結婚證書影本在卷可憑，堪信
      真實。
（二）按結婚應有公開儀式及2人以上之證人，如不具備此方式
      ，其結婚無效；經依戶籍法為結婚之登記者，推定其已結
      婚，96年5月23日修正公布前之民法第982條第1、2項分別
      定有明文。所謂結婚應有公開之儀式，指結婚之當事人應
      行定式之禮儀，使不特定人得以共聞共見認識其為結婚者
      而言。原告主張兩造於89年6月22日之結婚未舉行公開儀
      式乙節，為被告所不爭執，並據證人甲○○結證稱：「（
      提示原告乙○○、被告丙○○結婚證書，其上有你的簽名
      及印章，對此結婚證書有無印象？）簽名及蓋章都是我親
      自書寫及蓋章的。（結婚證書上有載明89年6月22日中午
      13時在「幸運餅乾」舉行結婚典禮，請你證婚，89年6月
      22日中午是否確實有在「幸運餅乾」舉行結婚典禮？）無
      。（為何會如此書寫？）當初被告丙○○說因吵架，而衝
      動的離婚，她說要簽名蓋章，要把結婚證書補回去，但我
      是在家裡寫的，並不是在「幸運餅乾」所寫的。「幸運餅
      乾」是什麼我不知道。（兩造後來有無再舉行結婚儀式？
      ）我不知道。（85年結婚時，有否寄送喜帖給你？）喜帖
      我忘記了，但當時有請客。至於89年我不知道」等語（參
      99年6月28日言詞辯論筆錄），足見兩造89年6月22日之結
      婚，未舉行公開儀式。至於被告稱於90年1月、91年12月1
      7日、92年2月及92年11月15日等，兩造有當眾飲酒之情，
      固據提出照片10幀為證，惟時間距登記結婚之日已久，且
      依前揭照片兩造或著便服、或著參與一般聚會之服裝，在
      客觀上並無使人可認識兩造結婚之情，自難認兩造有另行
      舉行結婚公開儀式。是以被告所辯，尚非可採。原告之主
      張，堪信為真實。
（二）本件兩造雖向戶政機關登記於89年6月22日結婚，然兩造
      間既未同時在場舉行公開儀式，自屬欠缺結婚之形式要件
      ，不能認為兩造婚姻合法成立。從而，原告請求確認兩造
      之婚姻不成立，為有理由，應予准許。
四、訴訟費用負擔之依據：民事訴訟法第78條。
中    華    民    國    99    年    7     月    12    日
                  家事法庭    法  官  陳宗賢
以上正本係照原本作成。
如對本判決上訴須於本判決送達後20日內向本院提出上訴狀（需
附繕本）。
中    華    民    國    99    年    7     月    12    日
                              書記官  洪千羽

司法院資訊處製作；財團法人民間司法改革基金會備份。
